---
title: "Acesso à Eletricidade: Uma Análise Comparativa"
author: "Kauany Kanitz dos Santos"
format: 
  html:
    theme: cosmo
    toc: true
    toc-location: left
    number-sections: true
    self-contained: true
editor: visual
---

```{r setup, include=FALSE}
# Configurações globais
knitr::opts_chunk$set(echo = FALSE, warning = FALSE, message = FALSE)

# Carregar pacotes necessários
library(WDI)      # Para baixar os dados do Banco Mundial
library(ggplot2)  # Para criar gráficos
library(scales)   # Para formatar o eixo y em percentual
library(dplyr)    # Para manipulação de dados
```
---

------------------------------------------------------------------------

## Introdução

Este trabalho analisa o acesso à eletricidade no Brasil e nos Estados Unidos, utilizando dados do Banco Mundial (indicador **EG. ELC. ACCS. ZS**). Apresentamos três análises: um gráfico de painel para o Brasil, um gráfico de corte transversal comparando Brasil e EUA em 2022, e uma série temporal para o Brasil.

## Dados e Gráficos

## Gráfico de Painel: Acesso à Eletricidade ao Longo do Tempo (Brasil)

Este gráfico de painel apresenta a evolução do percentual de acesso à eletricidade no Brasil ao longo dos anos, destacando o progresso ao longo do período de 2000 a 2022.

```{r}
# Baixar dados para o Brasil
eletricidade_br <- WDI(country = "BR", 
                       indicator = "EG.ELC.ACCS.ZS", 
                       start = 2000, 
                       end = 2022)

# Criar gráfico de painel
grafico_painel <- ggplot(eletricidade_br, aes(x = year, y = EG.ELC.ACCS.ZS)) +
  geom_point(size = 3, color = "blue", alpha = 0.5) +
  geom_line(color = "blue", alpha = 0.5) +
  labs(title = "Acesso à Eletricidade ao Longo do Tempo (Brasil)",
       x = "Ano",
       y = "Percentual de Acesso à Eletricidade (%)") +
  theme_minimal() +
  scale_y_continuous(labels = scales::percent_format(scale = 1))

# Exibir gráfico
print(grafico_painel)
```

# Gráfico de Corte Transversal: Acesso à Eletricidade em 2023 (Brasil vs. EUA)

Este gráfico de corte transversal compara o percentual de acesso à eletricidade entre Brasil e Estados Unidos no ano de 2022, oferecendo uma visão instantânea das diferenças entre os dois países.

------------------------------------------------------------------------

```{r}
# Baixar dados para Brasil e EUA
dados <- WDI(country = c("BR", "US"),
             indicator = "EG.ELC.ACCS.ZS",
             start = 2022,
             end = 2022)

# Renomear coluna e remover valores NA
dados <- dados %>%
  rename(acesso_eletricidade = EG.ELC.ACCS.ZS) %>%
  na.omit()

# Criar gráfico de corte transversal
grafico_corte <- ggplot(dados, aes(x = country, y = acesso_eletricidade, fill = country)) +
  geom_bar(stat = "identity", width = 0.5) +
  labs(title = "Acesso à Eletricidade em 2022: Brasil vs. EUA",
       y = "Percentual de Acesso à Eletricidade (%)",
       x = "País") +
  theme_minimal() +
  scale_y_continuous(labels = scales::percent_format(scale = 1)) +
  scale_fill_manual(values = c("BR" = "blue", "US" = "red"))

# Exibir gráfico
print(grafico_corte)
```

## Gráfico de Série Temporal: Acesso à Eletricidade no Brasil

Este gráfico de série temporal ilustra a evolução anual do acesso à eletricidade no Brasil de 2000 a 2022, com detalhes sobre tendências ao longo do tempo.

```{r}
# Criar gráfico de série temporal
grafserie <- ggplot(eletricidade_br, mapping = aes(x = year, y = EG.ELC.ACCS.ZS)) +
  geom_line(color = "steelblue", linewidth = 1) +
  geom_point(size = 2, color = "steelblue") +
  labs(title = "Evolução do Acesso à Eletricidade no Brasil",
       subtitle = "Dados anuais",
       y = "Percentual de Acesso (%)",
       x = "Ano",
       caption = "Fonte: Banco Mundial") +
  theme_minimal() +
  theme(plot.title = element_text(hjust = 0.5, face = "bold", size = 14),
        plot.subtitle = element_text(hjust = 0.5, color = "gray50"),
        axis.title = element_text(size = 12),
        axis.text = element_text(size = 10),
        panel.grid.minor = element_blank()) +
  scale_y_continuous(labels = scales::percent_format(scale = 1)) +
  scale_x_continuous(breaks = scales::pretty_breaks())

# Exibir gráfico
print(grafserie)
```

## Conclusão

Os gráficos apresentados demonstram a evolução do acesso à eletricidade no Brasil e a comparação com os Estados Unidos. A partir dos dados de 2023, podemos observar as diferenças de acesso entre os dois países. A análise temporal também destaca a evolução desse indicador ao longo dos anos no Brasil.O Brasil teve avanços significativos ao longo do tempo, enquanto os EUA mantêm acesso próximo a 100%.

# Fonte dos Dados

Os dados utilizados neste estudo foram extraídos da **API do Banco Mundial**, especificamente do indicador **EG.ELC.ACCS.ZS**, que representa o percentual da população com acesso à eletricidade.
