---
title: "Mapa Mundial de Mortes Relacionadas a Batalhas (1990-2019)"
format: html
editor: visual
execute:
  freeze: auto
  warning: false
  message: false
---

Feito por Kauany K. Dos Santos, Matheus B. do Goes, Nathaly R. Hermann

## Introdução

Neste trabalho, analisamos a variável "Battle-related deaths (number of people)", disponível na base de dados do Banco Mundial (WDI), que estima o número de mortes associadas a conflitos armados em cada país, no período de 1990 a 2019. Essa variável mede os óbitos diretamente causados por batalhas e confrontos militares, sendo uma métrica importante para entender os impactos de guerras civis, invasões, insurgências e conflitos prolongados.

A escolha da variável se justifica por sua relevância geopolítica e social. Ao mapear os países que mais registraram mortes em batalhas ao longo dessas três décadas, é possível visualizar padrões históricos de instabilidade, violações de direitos humanos e crises prolongadas que afetam o desenvolvimento econômico e social das nações. Além disso, a visualização geográfica dos dados permite identificar clusters regionais de violência e contrastes entre zonas de paz e guerra.

Durante o período analisado, alguns países se destacaram por apresentar elevados números de mortes em batalhas, como Sudão, República Democrática do Congo, Afeganistão, Síria e Iraque. Esses países enfrentaram conflitos civis intensos, guerras prolongadas ou intervenções estrangeiras, o que explica os picos observados no gráfico.

Um caso particularmente interessante é o da Rússia em 2010, que aparece com um aumento considerável de mortes. Esse dado pode estar associado à continuação do conflito na Chechênia, às operações militares no Cáucaso Norte e ao envolvimento indireto em outros conflitos regionais. Ainda que a guerra da Ucrânia tenha eclodido apenas em 2014, a década anterior já marcava uma postura mais ativa da Rússia no uso da força em sua esfera de influência.

A análise espacial apresentada neste trabalho permite, portanto, não apenas identificar os países mais afetados por batalhas, mas também estimular a reflexão sobre as causas geopolíticas e humanitárias que levaram a tais tragédias. Ao quantificar a violência armada, buscamos compreender melhor as consequências dos conflitos e reforçar a importância da paz como elemento essencial para o progresso humano.

```{r include=FALSE}
# Carregando pacotes necessários
library(WDI)
library(dplyr)
library(ggplot2)
library(gganimate)
library(rnaturalearth)
library(sf)
library(viridis)
library(countrycode)

# Informações do indicador
Data_info <- WDI_data
indicator <- c("Battle_related_deaths" = 'VC.BTL.DETH')

# Baixando os dados
datWM7 <- WDI(indicator, country = "all", start = 1990, end = 2019)

# Obter nome e fonte do indicador
name_battles <- Data_info$series %>%
  filter(indicator == "VC.BTL.DETH") %>%
  pull(name)

source_battles <- Data_info$series %>%
  filter(indicator == "VC.BTL.DETH") %>%
  pull(sourceOrganization)

# Mapa base
world <- ne_countries(returnclass = "sf")

# Preparando os dados
dat_plot <- world %>%
  left_join(datWM7, by = c("iso_a2" = "iso2c")) %>%
  filter(iso_a2 != "ATA") %>%  # Remove Antártida
  mutate(Battle_related_deaths = ifelse(is.na(Battle_related_deaths), 0, Battle_related_deaths))

# Plot com animação
p <- ggplot(dat_plot, aes(fill = Battle_related_deaths, geometry = geometry)) +
  geom_sf(color = "royalblue", size = 0.1) +
  scale_fill_viridis_c(option = "inferno", trans = "sqrt", na.value = "grey90") +
  labs(
    title = paste0(name_battles, " em {closest_state}"),
    fill = "Mortes",
    caption = paste0("Fonte: ", source_battles)
  ) +
  theme_minimal() +
  theme(legend.position = "bottom") +
  transition_states(year, transition_length = 1, state_length = 1) +
  ease_aes('linear')
```

```{r echo=FALSE}
p
```

# **Conclusão**

Entre 1990 e 2019, o comportamento das mortes em conflitos armados foi caracterizado por ciclos notáveis:

-   **Pico** no fim dos anos 1990, fruto da instabilidade pós-Guerra Fria.

-   **Declínio** acentuado no início dos anos 2000.

-   **Recrudescimento** de intensidade entre 2014 e 2015, impulsionado por grandes conflitos regionais, especialmente a guerra na Síria.

-   **Redução gradual** após 2015, embora os níveis ainda sejam maiores que na década anterior.

Embora em 2019 os números já houvessem recuado consideravelmente (aproximadamente 4.543 em países de renda média-baixa e 50.004 em situações frágeis), o patamar continua suficientemente alto para manter a atenção sobre prevenção de conflitos e reconstrução de paz.

Esses dados revelam que, apesar das oscilações, desde meados dos anos 2000 houve avanços contínuos, interrompidos por crises pontuais. O desafio permanece grande, com claras indicações de que esforços sustentados são essenciais para consolidar a tendência de redução de mortos em conflitos armados.
